臺灣彰化地方法院彰化簡易庭民事簡易判決
111年度彰簡字第212號
原      告  台新國際商業銀行股份有限公司

法定代理人  尚瑞強  
訴訟代理人  莊子賢律師
            于巧柔  
被      告  洪文正  
            許寡    
上列當事人間撤銷遺產分割登記事件，本院不經言詞辯論，判決
如下：
    主      文
原告之訴駁回。
訴訟費用由原告負擔。
    事實及理由
原告聲明：㈠被告間就被繼承人洪萬全所遺坐落彰化縣○○鎮○○段
  000地號、永安段1126地號土地及門牌號碼彰化縣○○鎮○○巷00
  號建物（下合稱系爭遺產）所為分割協議之債權行為及分割繼
  承登記之物權行為均撤銷；㈡被告許寡應將前項之分割繼承登
  記塗銷。陳述：被告洪文正積欠原告債務，經原告聲請本院向
  其核發支付命令在案。被告洪文正已陷於無資力，其與被告許
  寡間就被繼承人洪萬全所遺系爭遺產所為分割協議，竟約定系
  爭遺產由被告許寡取得，並辦畢分割繼承登記，害及原告之債
  權。爰依民法第244條規定，請求判決如聲明所示。
本件不經言詞辯論，被告未為聲明或陳述，亦未提出書狀。
民事訴訟法第244條第1項規定「起訴，應以訴狀表明下列各款
  事項，提出於法院為之：一、當事人及法定代理人。二、訴訟
  標的及其原因事實。三、應受判決事項之聲明」，第249條第2
  項規定「原告之訴，有下列各款情形之一者，法院得不經言詞
  辯論，逕以判決駁回之。但其情形可以補正者，審判長應定期
  間先命補正：一、當事人不適格或欠缺權利保護必要。二、依
  其所訴之事實，在法律上顯無理由」，第428條第1項規定「第
  244條第1項第2款所定事項，原告於起訴時得僅表明請求之原
  因事實」，第436條第2項規定「簡易訴訟程序，除本章別有規
  定外，仍適用第1章通常訴訟程序之規定」；民法第244條規定
  「債務人所為之無償行為，有害及債權者，債權人得聲請法院
  撤銷之。債務人所為之有償行為，於行為時明知有損害於債權
  人之權利者，以受益人於受益時亦知其情事者為限，債權人得
  聲請法院撤銷之。債務人之行為非以財產為標的，或僅有害於
  以給付特定物為標的之債權者，不適用前二項之規定。債權人
  依第1項或第2項之規定聲請法院撤銷時，得並聲請命受益人或
  轉得人回復原狀。但轉得人於轉得時不知有撤銷原因者，不在
  此限」，第1151條規定「繼承人有數人時，在分割遺產前，各
  繼承人對於遺產全部為公同共有」，第1164條規定「繼承人得
  隨時請求分割遺產。但法律另有規定或契約另有訂定者，不在
  此限」。債權人依民法第244條規定，提起撤銷遺產分割之訴
  ，除法律另有規定外，應以包含債務人在內之全體繼承人為被
  告，其當事人始屬適格；又除法律另有規定或繼承人另有契約
  訂定外，並應就協議分割之全部遺產請求撤銷，否則其訴在法
  律上為顯無理由。
民事訴訟法第199條第2項規定「審判長應向當事人發問或曉諭
  ，令其為事實上及法律上陳述、聲明證據或為其他必要之聲明
  及陳述；其所聲明或陳述有不明瞭或不完足者，應令其敘明或
  補充之」。當事人適格之要件，固為法院應依職權調查之事項
  ，依上開條文，並有向當事人闡明之義務，惟法院不得代替一
  造當事人為訴訟上之主張及舉證，否則有違審判中立；如法院
  已曉諭當事人，限期命其依據卷內調查所得，補正當事人適格
  之要件，卻不補正，自應由該當事人承擔訴訟之不利結果，不
  容其事後以法院未盡闡明義務為由，任意指摘判決違背法令。
經查：依彰化縣鹿港地政事務所檢送之土地登記資料，洪萬全
  之繼承人除起訴狀所載被告外，尚有其他；又洪萬全之繼承人
  協議分割之遺產除起訴狀所載財產外，亦有其他，且不含前開
  建物，原告依民法第244條規定提起本件，自應以訴狀表明洪
  萬全之全體繼承人，並就協議分割之全部遺產請求撤銷。原告
  既得聲請閱覽、抄錄或攝影上開土地登記資料，而知悉洪萬全
  之全體繼承人及協議分割之全部遺產，本院乃於民國111年3月
  24日裁定，命原告於15日內補正如附表所示，逾期不補正，得
  不經言詞辯論，逕以判決駁回其訴，該項裁定已於111年3月28
  日送達，此有送達證書可稽，原告逾期迄今仍未補正，爰依民
  事訴訟法第249條第2項規定，不經言詞辯論，逕以判決駁回之
  。
訴訟費用負擔之依據：民事訴訟法第78條。
中　　華　　民　　國　　111 　年　　4 　　月　　19　　日
                  彰化簡易庭  法    官  廖政勝
以上正本係照原本作成。
如不服本判決，應於判決送達後20日內，向本院提出上訴狀，並
按應送達於他造之人數提出繕本或影本，及繳納第二審裁判費。
中　　華　　民　　國　　111 　年　　4 　　月　　19　　日
                              書 記 官  梁高賓
附表：
提出地政機關所核發，坐落彰化縣○○鎮○○段000地號、永安段11
  26地號、永安段1126之1地號、永安段1350之1地號土地第一類
  登記全部謄本、異動索引（均應揭露登記名義人之個人資料）
  。
提出戶政機關所核發，洪萬全（身分證統一編號：Z000000000
  號）及其全體繼承人、洪文忠（身分證統一編號：Z000000000
  號）及其全體繼承人之戶籍謄本（記事欄勿省略）、繼承系統
  表（得聲請閱覽、抄錄或攝影卷宗，而知悉其內容）。
參酌本院調取之土地登記資料，以訴狀表明適格之全體被告、
  請求之原因事實及應受判決事項之聲明（勿贅列起訴狀附表編
  號3所載建物），並按應受送達之他造人數，提出繕本或影本
  。